【裁判字號】    97,交聲,1585
【裁判日期】    971231
【裁判案由】    違反道路交通管理處罰條例聲明異議
【裁判全文】
臺灣士林地方法院交通事件裁定        97年度交聲字第1585號
                                    97年度交聲字第1586號
原處分機關  臺北市交通事件裁決所
異  議  人  甲○○
即受處分人
上列異議人因違反道路交通管理處罰條例案件，對於臺北市交通
事件裁決所民國97年10月23日以北市裁罰字第裁22-Z00000000號
、第裁22-Z00000000號（原舉發通知單號碼：內政部警政署國道
公路警察局公警局交字第Z00000000 號、第Z00000000 號）違反
道路交通管理事件裁決書所為之處分，聲明異議，本院裁定如下
：
    主  文
異議駁回。
    理  由
一、聲明異議意旨略以：異議人駕駛3.5 噸自小貨車，當時車上
    共乘坐3 人，於97年9 月11日晚上10時30分左右行經高速公
    路北上楊梅收費站，於停車繳完回數票後，站在右前方的員
    警表示要臨檢，要求異議人出示行照、駕照，異議人立即出
    示給予員警，接著員警詢問中間座位乘客的安全帶呢？異議
    人立即告知員警，該車為貨車，中間乘客座位並無3 點式的
    安全帶，僅有腰部而已（正、副駕駛座都有3 點式安全帶）
    ，該員警並未表示任何意見，約莫15分鐘後，員警便拿罰單
    要異議人簽名，異議人立即將中間乘客身上之物品移開，將
    腰部安全帶現出，並用手拉安全帶給員警看，表示安全帶尚
    繫在乘客身上，但員警不予理會，要異議人簽罰單，異議人
    拒簽，並要求申訴或立即查閱監視器影像，員警即表示拒簽
    名罰單一樣會寄給異議人，異議人只能馬上離開現場。原處
    分機關認異議人違反道路交通管理處罰條例第31條第2 項，
    而裁決異議人罰鍰新臺幣（下同）3,000 元，及不服警察稽
    查的罰鍰900 元，顯有錯誤，為此聲請撤銷原處分云云。
二、原處分意旨略以：異議人即受處分人甲○○於97年9 月11日
    晚間10時35分許駕駛車牌號碼8E-3313 號自用小貨車，行經
    國道1 號高速公路北上楊梅收費站處，為內政部警政署國道
    公路警察局第二警察隊攔停舉發「汽車行駛於高速公路上汽
    車前座乘客未繫安全帶」及「不服從交通勤務警察稽查」違
    反道路交通管理事件，並以公警局交字第Z00000000 號、第
    Z00000000 號通知單當場舉發，通知受處分人應於97年9 月
    26日前到案，因受處分人到案提出申訴，並經原處分機關依
    道路交通管理處罰條例第31條第2 項、第60條第2 項第1 款
    規定，以北市裁罰字第裁22-Z00000000號、第裁22-Z000000
    00號裁決書，分別裁處異議人罰鍰新臺幣3,000 元、900 元
    。
三、按汽車行駛於高速公路，駕駛人或前座乘客未繫安全帶者，
    處駕駛人3,000 元以上6,000 元以下罰鍰，道路交通管理處
    罰條例第31條第2 項定有明文。又按汽車駕駛人，駕駛汽車
    不服從交通勤務警察之稽查，處900 元以上1,800 元以下罰
    鍰，並記違規點數1 點，道路交通管理處罰條例第60條第2
    項第1 款、第63條第1 項第1 款，分別定有明文。
四、經查：
(一)異議人甲○○固不否認於上揭時、地駕駛車牌號碼8E-3313
    號自用一般小貨車，行經上開路段，及經內政部警政署國道
    公路警察局第二警察隊製單舉發「前座中間乘客未繫安全帶
    」之違規事實，惟矢口否認前座中間乘客有何未繫安全帶之
    違規情事，並以前揭情詞置辯，經查：經證人即於97年9 月
    11日在上揭地點舉發本件違規之內政部警政署國道公路警察
    局第二警察隊楊梅分隊警員乙○○於本院調查時具結證稱：
    當天我是先開未繫安全帶的罰單，再開不服員警稽查的罰單
    。當時我站在繳費站那稽查，異議人駕駛3.5 噸貨車經過楊
    梅收費站往北，我看到中間座位乘客未繫安全帶，異議人繳
    完費後，我就攔停示意異議人靠邊停。我承認貨車中間座位
    僅有腰部安全帶，正、副駕駛都是三點式安全帶，我攔停時
    可以很清楚看見中間那位乘客膝蓋上沒有任何衣物，我還有
    看到中間那個人的腳，我在收費站時就很清楚的看到中間那
    個沒繫安全帶，也沒任何東西蓋住，是我把異議人示意到旁
    邊停，異議人拿出證件，在我拿證件、製單完畢後要給異議
    人簽名，但我沒看到中間那個人有繫安全帶的動作，是我要
    異議人簽名時，異議人告訴我中間那個人有繫安全帶，我當
    時看中間那個人才已經繫好安全帶，應該是我在製單時才繫
    上的，因在製單時，我是回到警察那邊，與異議人的車輛是
    有一段距離的，所以中間乘客應該是我離開那段時間繫的。
    因車子的擋風玻璃和車窗玻璃都是透明的，我當時有用手電
    筒照副駕駛座的位置，因那裡靠近繳費站燈光足夠，我從正
    面的擋風玻璃就有看到沒有繫安全帶，之後我把異議人攔下
    ，我請異議人搖下車窗後，我從車窗也有看到，我是看中間
    那個人胸前並沒有三點式安全帶，但當時我不確定他腰部是
    否有繫，所以我就攔停請異議人副駕駛座車窗打開，我就直
    接看到中間的人腰部沒有繫安全帶。我跟異議人拿證件時有
    跟他說沒有繫安全帶這件事，異議人就一直說對不起。至第
    二張不服取締部分，係因我在引導異議人車子到旁邊停好，
    向異議人拿證件時，我就有告訴異議人違規沒有繫安全帶的
    事情，但異議人一直爭執中間那個有繫安全帶，所以我開他
    不服從稽查就是他一直堅持中間那個有繫，我開單之後他又
    拒簽又拒收，異議人說他沒違規，他可不可以走了，我們也
    沒權利限制他，就讓他走了等語明確。衡諸證人乙○○為國
    道公路警察局第二警察隊警員，與異議人素不相識，復無怨
    隙，應無甘冒觸犯偽證重罪，故意構詞誣陷異議人之可能。
    況證人於發現異議人違規前即在異議人前方之繳費站上，發
    現違規後即走向異議人車旁觀看等情，業據證人乙○○於本
    院審理證述甚詳（見本院97年12月18日訊問筆錄），證人乙
    ○○所在位置既在該違規人所駕駛之自用小貨車前方，對於
    是否違規當能清楚認知，無誤認之虞。且經本院當庭勘驗證
    人乙○○所庭呈之繳費站現場車道之監視錄影畫面：在0305
    N 車道，於錄影帶時間97年9 月11日晚間10時27分55秒異議
    人車號8E-3313 號車輛出現在畫面，在跟繳費員繳費，當時
    站在對面收費台面對0305N 收費員方向的警員，在異議人繳
    費時舉起指揮棒示意異議人停車，並一路指引異議人停到前
    方的黃網區，收費台內燈光充足明亮，異議人車輛擋風玻璃
    是透明的等情，業經本院當庭勘驗並製成勘驗筆錄1 份在卷
    可查（見本院訊問筆錄第8 頁下方），足認證人乙○○證述
    其所站位置可清楚看見異議人車內情形之事實，應可認定。
    則異議人於97年9 月11日晚間10時35分許在上揭地點應有駕
    車行駛於高速公路上汽車前座乘客未繫安全帶之違規行為，
    應堪認定。
(二)又異議人於本院調查時，自承於前揭時、地，遭員警攔停舉
    發違規時，員警拿罰單要給伊簽，伊當然不服拒簽，因伊中
    間乘客又沒有未繫安全帶等情明確（參見本院訊問筆錄第6
    頁），復據證人乙○○於本院訊問時證稱，異議人雖有配合
    拿出證件，但伊開單理由係針對異議人一直跟伊爭執中間乘
    客有繫安全帶一事，並質問伊為何要開單，伊開單後異議人
    又拒簽，拒簽時又說沒有違規何以要簽，可以走了吧等情明
    確（參見本院訊問筆錄第5 頁）。綜上，足認異議人確有於
    前揭時、地，因遭員警稽查而不服之行為，應甚明確。
五、綜上所述，異議人身為汽車駕駛人，確有在前揭時、地，駕
    駛車牌號碼8E-3313 號自用小貨車於高速公路上汽車前座中
    間乘客未繫安全帶之違規行為及不服從交通勤務警察或依法
    令執行交通指揮、稽查任務人員之指揮或稽查，洵堪認定。
    從而，原處分機關依道路交通管理處罰條例第31條第2 項、
    第60條第2 項第1 款及同條例第63條第1 項第1 款之規定，
    裁處受處分人3,000 元及900 元罰鍰並記違規點數1 點，核
    無違誤。異議人之異議為無理由，應予駁回。
六、據上論斷，應依道路交通案件處理辦法第19條，裁定如主文
    。
中    華    民    國    97    年    12    月    31    日
                  交通法庭法  官  吳維雅
以上正本證明與原本無異。
如不服本裁定，應於裁定送達後5 日內，向本院提出抗告狀（應
附繕本）。
                          書記官  劉育君
中    華    民    國    97    年    12    月    31    日


司法院資訊處製作；財團法人民間司法改革基金會備份。
